臺灣臺北地方法院刑事判決　　　　　　　　　　　　九十一年度易字第一五○二號
　　公　訴　人　臺灣臺北地方法院檢察署檢察官
　　被　　　告　丙○○
右列被告因詐欺等案件，經檢察官提起公訴（九十一年度偵字第一七六七二號），及
移送併辦（九十二年度偵字第八五三六號），本院判決如左：
    主  文
丙○○連續意圖為自己不法之所有，以詐術使人將本人之物交付，累犯，處有期徒刑
壹年；又連續以詐術得財產上不法之利益，累犯，處有期徒刑拾月，扣案之印有「國
防部福利總處少將處長張子敬」之名片壹紙沒收；應執行有期徒刑壹年捌月，扣案之
印有「國防部福利總處少將處長張子敬」之名片壹紙沒收。
    事  實
一、丙○○曾於民國八十六、八十七年間，犯詐欺、竊盜、偽造文書罪，分別經法院
    判處有期徒刑一年、三月、七月確定，經定應執行刑有期徒刑一年八月，自八十
    七年七月二十八日起算刑期，於八十八年六月十五日縮短刑期假釋出監，甫於八
    十九年一月二十三日縮刑期滿執行完畢；另於八十八年間犯詐欺罪，經法院判處
    有期徒刑十月確定，自八十九年七月二十四日起算刑期，甫於九十年五月二十三
    日執行完畢。詎丙○○仍不知悔改，明知自身並非任職於國防部擔任軍職之公務
    員，竟基於冒用公務員官銜及詐欺之概括犯意，而連續為左列之行為：
（一）丙○○先於民國九十一年六月十一日，在台北市國賓飯店一樓，向偉大建設股
      份有限公司（下稱偉大公司）負責人己○○，偽稱其為國防部軍事局採發處處
      長楊姓將軍，而公然冒用該公務員官銜，並詐稱國防部在桃園龍潭有一宿舍案
      件，因須消化編列之預算，有意讓己○○承包工程，且另找來不知情之其友人
      黃星海（另經檢察官為不起訴處分確定），告知己○○稱黃星海係主管該工程
      之張姓監察官，只須擺平張姓監察官，承包工程即可定案，致己○○陷於錯誤
      ，而同意交付丙○○要求之新台幣（下同）三萬元，嗣翌日上午丙○○再以須
      疏通張姓監察官等人為由，要求己○○匯款三十萬元至丙○○安泰商業銀行農
      安分行00000000000000號之帳戶，詎己○○如數交付後，丙○○即避不見面，己○○始知受騙。
（二）丙○○復承前冒用公務員官銜及詐欺之概括犯意，於九十一年六月底，以電話
      與工信工程股份有限公司（下稱工信公司）負責人丁○○聯絡，偽稱其為國防
      部採購局劉姓少將處長，並詐稱軍方欲擴建花蓮空軍基地佳山計劃隧道工程，
      工程總金額約一、二百億元，有意讓工信公司承包，致丁○○陷於錯誤，指派
      該公司業務部副理戊○○負責與丙○○接洽，戊○○、該公司業務部協理江啟
      靖及經理李正為，即於九十一年七月二日下午六時三十分許，在台北市亞太飯
      店二樓邀約丙○○及不知情之黃星海飲宴娛樂，丙○○於席間亦告知工信公司
      人員黃星海為張姓監察官，只須擺平張姓監察官，承包工程即無問題，餐畢丙○○又要求轉往台北市環亞飯店八樓唱歌娛樂，至同日二十三時三十分始買單
      ，共計花費工信公司十萬元，丙○○施用詐術而詐得使工信公司供其飽餐娛樂
      之利益，嗣丙○○於離去時向李正為佯稱其身上沒有現金，為求工程順利進行
      ，須先交付三萬元，於取得三萬元款項後，嗣翌日再與丁○○聯絡要求匯款三
      十萬元，工信公司人員因覺與平日交易經驗有異而未再給付三十萬元款項，並
      與同業討論後認係騙局，報警循線查獲丙○○。
（三）丙○○再承前冒用公務員官銜及詐欺之概括犯意，於九十一年七月間，以電話
      與原料供應商甲○○聯絡，偽稱其為國防部採購局少將處長劉亦強將軍，並詐
      稱國防部花蓮空軍基地佳山計劃有一工程，可提供讓承包商設計，只要表示誠
      意，近日內即可決定，致甲○○陷於錯誤，於九十一年七月十五日先與丙○○
      相約在台北市○○○路亞都飯店討論工程，嗣於同年月十七日邀約丙○○在台
      北市○○○路驥園館飲宴娛樂，共計花費甲○○七千元，丙○○施用詐術而詐
      得使甲○○供其飽餐娛樂之利益，嗣丙○○並藉機向甲○○表示要收取回饋金
      ，甲○○因覺與平日交易經驗有異，與同業討論後認係騙局而未給付任何回饋
      金款項，報警循線查獲丙○○。
（四）丙○○亦承前冒用公務員官銜及詐欺之概括犯意，於九十二年三月二十日，以
      電話與圓方科技股份有限公司（下稱圓方公司）王姓協理聯絡，偽稱其為國防
      部福利總處少將處長張子敬，並詐稱國防部福利總處有一企劃案，可讓圓方公
      司承接，致圓方公司陷於錯誤，指派該公司經理乙○○、協理韓之傑與丙○○
      接洽，丙○○於當日傍晚與乙○○、韓之傑在台北市○○路與信義路口遠企大
      樓見面，丙○○出示其先前已印製之「國防部福利總處少將處長張子敬」名片
      乙紙，並稱國防部福利總處企劃案工程總金額高達一億七千萬元，而藉機向圓
      方公司人員表示要收取回饋金，圓方公司人員嗣因向國防部福利總處查詢後得
      知處長並非姓張，認係騙局而未給付任何回饋金款項。嗣於九十二年三月二十
      四日丙○○再度邀約圓方公司人員在台北市○○街五十號之六胖子小吃店洽談
      時，經台北市憲兵隊當場查獲丙○○。
二、案經台北市政府警察局移送台灣台北地方法院檢察署檢察官偵查起訴，及移送併
    案辦理。
    理  由
一、訊據被告丙○○就右揭犯罪事實，除就犯罪事實（四）向圓方公司要求回饋金部
    分，辯稱伊當時還未談到回饋金的問題，還沒有講那麼多就被捉了云云（見本院
    九十三年四月二十八日審理筆錄）外，餘均坦承不諱。經查：前開（一）至（四
    ）之犯罪事實，除據被告就大部分犯行自白不諱外，並經證人即己○○、黃星海
    、戊○○、甲○○、乙○○、韓之傑於警偵訊及審理中證述明確，且有卷附彰化
    銀行匯款回條、工信公司轉帳傳票、統一發票等件，暨扣案之印有「國防部福利
    總處少將處長張子敬」之名片乙紙可資佐憑，事證洵屬明確；被告雖於審理中另
    辯以前詞，惟查被告確有向乙○○、韓之傑表示要收取回饋金乙情，業據證人乙○○、韓之傑於偵查中證述綦詳（見台灣台北地方法院檢察署九十二年度偵字第
    八五三六號卷九十二年四月十七日偵訊筆錄），被告辯稱伊未要求回饋金云云，
    顯屬卸責之詞，尚無可採，被告前揭犯罪事實均堪認定，應依法論科。
二、核被告丙○○所為，係犯刑法第一百五十九條之冒用公務員官銜罪，第三百三十
    九條第一項之詐欺取財既遂罪，第三百三十九條第二項之詐欺得利既遂罪，第三
    百三十九條第三項、第一項之詐欺取財未遂罪。就犯罪事實（三）被告詐騙甲○○乙節，雖未據公訴人起訴或移送併辦，犯罪事實（四）被告詐騙圓方公司乙節
    ，業據台灣台北地方法院檢察署移送併辦，此二部分與公訴人起訴之犯罪事實，
    有連續犯之裁判上一罪關係，應為起訴之效力所及，本院均應併予審究。被告前
    後多次冒用公務員官銜、詐欺取財既未遂、詐欺得利既遂犯行，各自時間緊接，
    各自方法相同，各觸犯構成要件相同之罪名，顯係各基於概括犯意為之，為連續
    犯，應依刑法第五十六條之規定，論以一冒用公務員官銜罪、詐欺取財既遂罪、
    詐欺得利既遂罪，並加重其刑。被告所犯冒用公務員官銜罪，分別與詐欺取財既
    遂罪、詐欺得利既遂罪間，有方法結果之牽連關係，應依刑法第五十五條之規定
    ，從一重之詐欺取財既遂罪、詐欺得利既遂罪處斷。被告所犯前開詐欺取財既遂
    罪、詐欺得利既遂罪，犯意各別，行為不同，應分論併罰。又查被告曾於八十六
    、八十七年間，犯詐欺、竊盜、偽造文書罪，分別經法院判處有期徒刑一年、三
    月、七月確定，經定應執行刑有期徒刑一年八月，自八十七年七月二十八日起算
    刑期，於八十八年六月十五日縮短刑期假釋出監，甫於八十九年一月二十三日縮
    刑期滿執行完畢，另於八十八年間犯詐欺罪，經法院判處有期徒刑十月確定，自
    八十九年七月二十四日起算刑期，甫於九十年五月二十三日執行完畢之事實，有
    台灣高等法院被告全國前案紀錄表附卷可參，其於五年內再犯本件有期徒刑以上
    之罪，為累犯，應依刑法第四十七條之規定，遞加重其刑。爰審酌被告已有多次
    犯罪前科，素行不佳，不思循合法正當途徑獲致財富，竟運用智慧於不當之途，
    實無可取，惟被告於犯罪後坦承大部分犯行，並表悔意，暨被告犯罪之動機、目
    的、手段、生活狀況、品行、智識程度、犯罪所生之危險及損害、犯罪後之態度
    等一切情狀，量處如主文所示之刑，並定其應執行刑。扣案之印有「國防部福利
    總處少將處長張子敬」之名片乙紙，為被告所有，且為其犯罪所用之物，業據被
    告供承在卷，爰依刑法第三十八條第一項第二款規定，宣告沒收之。
據上論結，應依刑事訴訟法刑事訴訟法第二百九十九條第一項前段，刑法第五十六條
、第一百五十九條、第三百三十九條第一項、第二項、第五十五條、第四十七條、第
五十一條第五款、第三十八條第一項第二款、罰金罰鍰提高標準條例第一條前段，判
決如主文。
本案經檢察官陳舒怡到庭執行職務。
中　　　華　　　民　　　國　　九十三　　年　　  五  　　月　　二十四　　日
                                      臺灣臺北地方法院刑事第八庭
                                        審判長法  官  吳  淑  惠
                                              法  官  陳  德  民
                                              法  官  孫  曉  青
右正本證明與原本無異。
如不服本判決，應於判決送達後十日內向本院提出上訴狀（應抄附繕本）。告訴人或
被害人如對於本判決不服者，應具備理由請求檢察官上訴，其上訴期間之計算係以檢
察官收受判決正本之日期為準。
                                              書記官  劉      綺
中　　　華　　　民　　　國　　九十三　　年　　  五  　　月　　二十四　　日
附錄本案論罪科刑法條全文：
刑法第一百五十九條
公然冒用公務員服飾、徵章或官銜者，處五百元以下罰金。
刑法第三百三十九條
意圖為自己或第三人不法之所有，以詐術使人將本人或第三人之物交付者，處五年以
下有期徒刑、拘役或科或併科一千元以下罰金。
以前項方法得財產上不法之利益或使第三人得之者，亦同。
前二項之未遂犯罰之。
